臺灣臺北地方法院刑事判決　　　　　　　95年度易字第1830號
公　訴　人　臺灣臺北地方法院檢察署檢察官
被　　　告　甲○○原名王麗雪.
　　　　　　乙○○
上列被告等因違反著作權法案件，經檢察官聲請以簡易判決處刑
（九十五年度偵字第一一九二五號），本院認不宜以簡易判決處
刑（九十五年度簡字第二五○六號）而改依通常程序進行，於本
院行準備程序時檢察官於徵詢被害人之意見後，逕行且依被告二
人之請求，於審判外進行協商，經當事人雙方合意且被告認罪，
檢察官遂聲請本院改依協商程序進行，本院合議庭予以同意，並
認為適宜由受命法官獨任進行協商程序而裁定改由受命法官獨任
進行協商程序，判決如下：
    主      文
甲○○共同明知係侵害著作財產權之重製物而散布，處有期徒刑
伍月，如易科罰金，以銀元佰元即新臺幣玖佰元折算壹日。緩
刑年。扣案之盜版「戰鬥彈珠人」盒裝玩具陸拾貳個沒收。
乙○○共同明知係侵害著作財產權之重製物而散布，處有期徒刑
肆月，如易科罰金，以銀元佰元即新臺幣玖佰元折算壹日。緩
刑貳年。扣案之盜版「戰鬥彈珠人」盒裝玩具陸拾貳個沒收。
    事實及理由
一、甲○○為臺北縣中和市○○路九十二巷十三號「宗志興業有
    限公司」（下稱宗志公司）之負責人，乙○○則為臺北市○○區○○街一七五號一樓「語瑊商行」（即伊東屋有限公司
    ，下稱伊東屋）之負責人。甲○○及乙○○二人明知「戰鬥
    彈珠人」盒裝玩具，係日商迪萊士股份有限公司（下稱迪萊
    士公司）享有著作權之美術著作，未經該公司同意或授權，
    不得擅自重製或明知係侵害著作財產權之重製物而散布，甲○○、乙○○基於共同犯意聯絡，先由甲○○於民國九十五
    年二月底，自大陸地區廣東省廣州市中港城精品、禮品市場
    之「宏利玩具批發中心」各以新臺幣（下同）二十、三十、
    四十、六十元之價格購入侵害上開著作財產權之重製物即盜
    版「戰鬥彈珠人」盒裝玩具三箱共四百三十二個後，再將上
    揭盜版盒裝玩具交予乙○○，在乙○○所開設之上開伊東屋
    內公開陳列，並各以四十九、七十九、九十九、一百四十九
    元之價格散布販售予不特定顧客牟利。嗣於九十五年四月十
    九日二十時三十分許，為警在臺北市○○區○○街一七五號
    一樓伊東屋處查獲，並扣得甲○○所有之盜版「戰鬥彈珠人
    」盒裝玩具六十二個。案經迪萊士公司委任財團法人電影及
    錄影著作保護基金會（該會執行長為戊○○）再委由邱億豐
    、丁○○訴由內政部警政署保安警察第二總隊第一大隊第一
    中隊報請臺灣臺北地方法院檢察署檢察官偵查聲請以簡易判
    決處刑，本院認不宜以簡易判決處刑（九十五年度簡字第二
    五○六號）而改依通常程序進行後，於本院行準備程序時檢
    察官於徵詢迪萊士公司所委任之代理人財團法人電影及錄影
    著作保護基金會之代理人丙○○之意見後，逕行且依甲○○
    、乙○○之請求，於審判外進行協商，經當事人雙方合意且
    甲○○、乙○○二人認罪，檢察官遂聲請本院改依協商程序
    進行，本院合議庭予以同意，並認為適宜由受命法官獨任進
    行協商程序而裁定改由受命法官獨任進行協商程序。
二、證據名稱：
    (一)被告甲○○、乙○○於本院準備程序中之自白。
    (二)告訴人迪萊士公司所委任財團法人電影及錄影著作保護
        基金會之代理人邱億豐、丁○○及丙○○之指訴。
    (三)宗志公司估價單、供應廠商買賣合約書、照片列印資料
        、宗志公司客戶應收帳對帳明細表、財團法人電影及錄
        影著作保護基金會鑑識報告、查扣物品侵害價值估價表
        暨檢視報告書、戰鬥彈珠人著作權權利證明文件、戰鬥
        彈珠人卡通之商品標準圖及扣案盜版戰鬥彈珠人盒裝玩
        具之蒐證照片列印資料等。
    (四)扣案之盜版「戰鬥彈珠人」盒裝玩具六十二個。
三、(一)按被告二人行為後，刑法部分條文業於九十四年一月七
        日修正，同年二月二日經總統令公布，並自九十五年七
        月一日起施行。而刑法第十一條有關刑法總則之適用範
        圍，修正前原規定為：「本法總則於其他法令有刑罰之
        規定者，亦適用之。但其他法令有特別規定者，不在此
        限。」，修正後則規定為：「本法總則於其他法律有刑
        罰或保安處分之規定者，亦適用之。但其他法律有特別
        規定者，不在此限。」，矧「總則編適用之範圍，基於
        法律保留及罪刑法定原則，刑法以外之其他刑事特別法
        ，應指法律之規定，不包括行政命令在內，爰將『法令
        』修正為『法律』以符上開基本原則之意旨。」（該條
        修正理由第一項參照），是刑法第十一條僅屬使刑法以
        外之刑事特別法得以一體適用刑法總則規定之過橋條款
        耳，其規定本身無關罪刑之實質內容，是該條文字修正
        尚不生新舊法比較之問題，應逕依修正後刑法第十一條
        前段，適用刑法總則之規定，先予敘明。
    (二)修正後刑法第二條第一項規定：「行為後法律有變更者
        ，適用行為時之法律。但行為後之法律有利於行為人者
        ，適用最有利於行為人之法律。」，此條規定與刑法第
        一條罪刑法定主義契合，係規範行為後法律變更所生新
        舊法律比較適用之準據，是刑法第二條本身雖經修正，
        尚無比較新舊法之問題，應一律適用裁判時之現行刑法
        第二條以決定適用之刑罰法律。又本次修正涵蓋之範圍
        甚廣，故比較新舊法時，應就罪刑有關之共犯、未遂犯
        、想像競合犯、牽連犯、連續犯、結合犯，以及累犯加
        重、自首減輕暨其他法定加減原因（如身分加減）與加
        減例等一切情形，綜其全部罪刑之結果而為比較，復有
        最高法院九十五年五月二十三日所為之九十五年度第八
        次刑事庭會議決議第一點法律變更之比較適用原則(四)
        可資參照。
    (三)核被告二人所為，均係犯著作權法第九十一條之一第二
        項之明知係侵害著作財產權之重製物而散布罪。被告二
        人明知上開盜版「戰鬥彈珠人」盒裝玩具係侵害著作財
        產權之重製物之意圖散布而公開陳列及持有之低度行為
        ，均為散布之高度行為所吸收，不另論罪。再被告二人
        行為時之修正前刑法第二十八條規定：「二人以上共同
        實施犯罪之行為者，皆為共犯。」，修正後刑法第二十
        八條則規定為：「二人以上共同實行犯罪之行為者，皆
        為共犯。」，揆諸本條之修正理由係為釐清陰謀共同正
        犯、預備共同正犯、共謀共同正犯是否符合正犯之要件
        ，被告二人就上開犯行，有犯意聯絡及行為分擔，並非
        陰謀犯或預備犯，不論依修正前或修正後之規定均係共
        同實施犯罪行為之共同正犯，是新舊法處罰之輕重相同
        ，無比較適用之問題，應依一般法律適用原則適用裁判
        時法即修正後刑法第二十八條之規定，認其等就上開明
        知係侵害著作財產權之重製物而散布之犯行，有犯意聯
        絡及行為分擔，均為共同正犯（最高法院九十五年十一
        月七日所為九十五年度第二十一次刑事庭會議決議意旨
        參照）。
    (四)又刑事法若干犯罪行為態樣，本質上原具有反覆、延續
        實行之特徵，立法時既予特別歸類，定為犯罪構成要件
        之行為要素，則行為人基於實行該罪之犯意，在密切接
        近之一定時間及空間內持續複次實行之該特定構成要件
        行為，倘依社會通念，於客觀上認為符合一個反覆、延
        續性之行為觀念者，於刑法評價上，即應僅成立一罪，
        俾免有重複評價、刑度超過罪責與不法內涵之疑慮，例
        如經營、從事業務、收集、販賣、製造、散布等具有職
        業性、營業性或收集性等具有重複特質之犯罪，均屬包
        括一罪之集合犯概念。被告二人均明知上開盜版「戰鬥
        彈珠人」盒裝玩具係侵害著作財產權之重製物，竟先後
        多次散布該等重製物之營業性犯行，如依被告二人行為
        時之舊法，因時間緊接，方法相同，所為係觸犯構成要
        件相同之罪名，顯係基於概括犯意反覆為之，為連續犯
        ，惟被告二人行為後新法業已刪除連續犯之規定，此刪
        除雖非犯罪構成要件之變更，但顯已影響行為人刑罰之
        法律效果，自屬法律有變更，是被告二人上開犯行若依
        新法，因係於密集期間內以相同之方式持續進行，未曾
        間斷，是此散布犯行，即具有反覆、延續實行之特徵，
        從而在行為概念上，縱有多次散布之舉措，仍應評價認
        係包括一罪之集合犯，而不得論以連續犯，是比較新舊
        法之結果，認修正後之法律較有利於被告二人，依刑法
        第二條第一項但書之規定，自應適用較有利於行為人之
        法律即修正後之法律，於此一併說明。
四、本案被告二人所犯係死刑、無期徒刑、最輕本刑為三年以上
    有期徒刑以外之罪，且非高等法院管轄第一審之案件，檢察
    官於徵詢被害人即告訴人迪萊士公司所委任之代理人財團法
    人電影及錄影著作保護基金會之代理人丙○○之意見後，逕
    行且依被告二人之請求，於審判外進行協商，經當事人雙方
    合意且被告二人認罪，檢察官遂聲請本院改依協商程序進行
    ，本院合議庭予以同意，並認為適宜由受命法官獨任進行協
    商程序而裁定改由受命法官獨任進行協商程序，其等合意內
    容為：被告甲○○願受科刑之範圍為有期徒刑五月，緩刑三
    年；被告乙○○願受科刑之範圍為有期徒刑四月，緩刑二年
    。經查：上開協商合意並無刑事訴訟法第四百五十五條之四
    第一項所列之各款情形之一，檢察官聲請改依協商程序而為
    判決，本院爰不經言詞辯論，於協商合意範圍內為判決，並
    諭知被告二人易科罰金之折算標準。又扣案之盜版「戰鬥彈
    珠人」盒裝玩具六十二個，為供犯罪所用之物，且為被告甲○○所有，業據被告二人供陳在卷，爰依著作權法第九十八
    條前段之規定，宣告沒收之。
五、按所謂大陸地區者，係指臺灣地區以外之中華民國領土，此
    觀臺灣地區與大陸地區人民關係條例第二條第二款自明。而
    所謂輸入係指由國外運輸進入我國領土者而言，至所謂我國
    之領土則以固有之領域為範圍，此憲法第四條定有明文，而
    國家之統治權係以獨立性與排他性行使於其領土之內，此不
    因領土之一部分由於某種事實上之原因暫時未能發揮作用而
    有異，亦經最高法院七十一年臺上字第八二一九號判例揭明
    此旨在案，是自大陸地區購買物品進入我國臺灣地區領域，
    並非刑法上之輸入。另有謂懲治走私條例第十二條規定自大
    陸地區私運物品進入臺灣地區，或自臺灣地區私運物品前往
    大陸地區者，以私運物品進口、出口論，故推論自大陸地區
    進口亦屬輸入云云，然按該條例所規範者為行政院所公布之
    管制物品，依九十二年十月二十三日行政院院臺財字第○九
    二○○五六三三八號公告修正管制物品，並無商標法所規範
    之仿冒商標商品，顯亦不能適用，是被告自我國大陸地區將
    仿冒商標商品帶入我國臺灣地區，並非商標法第八十二條之
    輸入行為，本案聲請簡易判決處刑書及蒞庭之公訴人均認無
    庸論以被告二人輸入仿冒商標商品之犯行（見本院九十五年
    十二月十三日準備程序筆錄），附予敘明。
六、應適用之法條：刑事訴訟法第四百五十二條、第四百五十五
    條之二第一項、第四百五十五條之四第二項、第三項、第四
    百五十五條之八，著作權法第九十一條之一第二項、第九十
    八條前段，刑法第十一條前段、第二條第一項、第二十八條
    、第七十四條第一項第一款、修正前刑法第四十一條第一項
    前段，修正前罰金罰鍰提高標準條例第二條，現行法規所定
    貨幣單位折算新臺幣條例第二條。
七、附記事項：被告甲○○願捐款新臺幣五萬元予創世基金會，
    被告甲○○已於九十五年十月十七日以宗志公司代表人之身
    分捐款於財團法人創世社會福利基金會而履行完畢，此有被
    告甲○○九十五年十月三十日行準備程序時所提出之財團法
    人創世社會福利基金會捐助收據影本及本院九十五年十月三
    十日公務電話紀錄一份在卷可查，附此敘明。
八、協商判決除有刑事訴訟法第四百五十四條之四第一項第一款
    之於本訊問程序終結前，被告撤銷協商之合意或檢察官撤回
    協商聲請者；第二款被告協商之意思非出於自由意志者；第
    四款被告所犯之罪非第四百五十五條之二第一項所定得以聲
    請協商判決者；第六款被告有其他較重之裁判上一罪之犯罪
    事實者；第七款法院認應諭知免刑或免訴、不受理者情形之
    一，或違反同條第二項法院應於協商合意範圍內為判決；法
    院為協商判決所科之刑，以宣告緩刑、二年以下有期徒刑、
    拘役或罰金為限之規定者外，不得上訴。
九、如有前項得上訴之情形而不服本判決者，得自收受判決送達
    之日起十日內，向本院提出上訴書狀（應抄附繕本），上訴
    於第二審法院。
中　　華　　民　　國　　96　　年　　2　　 月　　26　　日
　　　　　　　　　刑事第九庭  法　官　黃紹紘
以上正本證明與原本無異。
　　　　　　　　  　　　　　　書記官　陳靜君
中　　華　　民　　國　　96　　年　　3 　　月　　6 　　日
附錄本案論罪科刑所犯法條全文
著作權法第九十一條之一
擅自以移轉所有權之方法散布著作原件或其重製物而侵害他人之
著作財產權者，處三年以下有期徒刑、拘役，或科或併科新臺幣
五十萬元以下罰金。
明知係侵害著作財產權之重製物而散布或意圖散布而公開陳列或
持有者，處三年以下有期徒刑，得併科新臺幣七萬元以上七十五
萬元以下罰金。
犯前項之罪，其重製物為光碟者，處六月以上三年以下有期徒刑
，得併科新臺幣二十萬元以上二百萬元以下罰金。但違反第八十
七條第四款規定輸入之光碟，不在此限。
犯前二項之罪，經供出其物品來源，因而破獲者，得減輕其刑。
